【裁判字號】    98,交聲,1040
【裁判日期】    980526
【裁判案由】    交管條例聲異
【裁判全文】
臺灣板橋地方法院交通事件裁定        98年度交聲字第1040號
原處分機關  交通部公路總局臺北區監理所蘆洲監理站
異  議  人
即受處分人  甲○○
上列異議人即受處分人因違反道路交通管理處罰條例案件，對於
交通部公路總局臺北區監理所蘆洲監理站中華民國98年4月20日
北監蘆字第裁46-C00000000號所為之處分（原舉發案號：臺北縣
政府警察局98年4 月11日北縣警交大字第C00000000 號）聲明異
議，本院裁定如下：
    主  文
原處分關於吊扣駕駛執照十二個月部分撤銷。
    理  由
一、原處分意旨略以：受處分人即異議人全哲宇於民國98年4月
    11日凌晨1 時19分許，騎乘車號QQV-981 號輕型機車，行經
    臺北縣五鄉○○路與蓬萊路口時，經臺北縣政府警察局蘆洲
    分局德音派出所員警攔停，測得其吐氣所含酒精濃度為每公
    升0.85毫克，而以臺北縣政府警察98年4 月11日北縣警交大
    字第C00000000 號舉發違反道路交通管理事件通知單（下稱
    舉發通知單）舉發後，復經原處分機關於98年4 月20日以北
    監蘆字第裁46-C00000000號違反道路交通管理事件裁決書（
    下稱裁決書），依道路交道路交通管理處罰條例第35條第1
    項第1 款、第24條第1 項第2 款之規定（裁決書漏載第24條
    第1 項第2 款），裁處異議人罰鍰新臺幣（下同）45,000元
    、吊扣駕駛執照12個月，並施以道安講習等語。
二、聲明異議意旨略以：伊雖於前開時、地因酒駕而遭查獲處罰
    ，但因工作緣故，懇請准予免吊扣駕駛執照，為此聲明異議
    ，請求撤銷原處分關於吊扣駕駛執照12個月部分（原處分關
    於罰鍰45,000元，並施以道路交通安全講習部分則未據異議
    人聲明異議）等語。
三、按汽車駕駛人飲用酒類或其他類似物後其吐氣所含酒精濃度
    超過每公升0.25毫克或血液中酒精濃度超過百分之0.05以上
    者，不得駕車，道路交通安全規則第114 條第2 款定有明文
    。次按汽車駕駛人，駕駛汽車經測試檢定有酒精濃度超過規
    定標準者，處15,000元以上60,000元以下罰鍰，並當場移置
    保管該汽車及吊扣其駕駛執照1 年；又汽車駕駛人，有第35
    條第1 項規定之情形者，應接受道路交通安全講習，道路交
    通管理處罰條例第35條第1項第1款、第24條第1項第2款亦分
    別定有明文。
四、經查：
（一）異議人於前揭時、地，騎乘車號QQV－891號輕型機車為警
      攔停後，測得吐氣所含酒精濃度為每毫升0.85毫克，已有
      「汽車駕駛人酒精濃度超過規定標準」之違規行為等事實
      ，為異議人所自承，並有酒精測定紀錄表、舉發通知單、
      裁決書各1件在卷可按，是異議人前開酒後違規騎乘機車
      之事實，洵堪認定。
（二）惟按道路交通安全規則第61條第1項第4款規定：「汽車駕
      駛人取得高一級車類之駕駛資格者，應換發駕駛執照，並
      准其駕駛較低級車類之車輛，其規定如下：四、已領有小
      型車駕駛執照者，得駕駛輕型機器腳踏車。」查本件異議
      人係騎乘前開輕型機車而有前開違規行為，異議人於彼時
      並未領有輕型機車駕駛執照，而係領有職業小型車駕駛執
      照，且之前所請領之重型機車駕駛執照，業於95年10月21
      日起經易處吊銷1 年在案，此有異議人之機車駕照暨吊銷
      基本資料、汽車駕照基本資料各1 件附卷可憑，異議人既
      領有職業小型車駕駛執照，依上述規定，自具有駕駛輕型
      機車之資格，並非無駕駛執照而駕駛輕型機車，合先敘明
      。
（三）次按「吊扣證照」為限制或禁止行為之處分，「吊銷證照
      」則為剝奪或消滅資格、權利之處分，行政罰法第2條第1
      款、第2 款定有明文。又按道路交通管理處罰條例第68條
      業經總統於94年12月14日修正公布，經行政院以95年2 月
      27日行政院院臺交字第0950082898號令核定自95年3 月1
      日施行，該條文修正前係規定：「汽車駕駛人，因違反本
      條例及道路交通安全規則之規定，受『吊扣』或『吊銷』
      駕駛執照處分時，吊扣或吊銷其持有各級車類之駕駛執照
      。」而修正後係規定：「汽車駕駛人，因違反本條例及道
      路交通安全規則之規定，受『吊銷』駕駛執照處分時，『
      吊銷』其持有各級車類之駕駛執照」，與修正前比較，修
      正後之新法已將「吊扣」駕駛執照處分效力擴及吊扣所持
      有之各級車類駕駛執照之吊扣連坐處分規定刪除。考其修
      正理由，乃舊法將違規駕駛人所持有各級車類之駕駛執照
      一併吊扣失之過酷，影響人民工作及生活甚鉅（參見立法
      院公報第94卷第70期第135 至137 頁），故依修正後規定
      ，受吊扣駕駛執照處分時，不再吊扣其持有各級車類之駕
      駛執照，僅於受吊銷駕駛執照處分時，始吊銷其持有各級
      車類之駕駛執照。而本件異議人為上開違規行為時該條文
      已修正公布施行，自應適用修正後道路交通管理處罰條例
      第68條之規定。是以，依上開修正條文意旨，本件違規時
      異議人係騎乘輕型機車而違規酒醉駕車，其依法所受之處
      分應為「限制騎乘輕型機車之權利」，僅應吊扣其輕型機
      車駕駛執照，始符修正後第68條規定之意旨，惟異議人係
      領有職業小型車駕駛執照而騎乘輕型機車違規，並未領有
      輕型機車駕駛執照，故並無輕型機車駕駛執照可供吊扣。
（四）再按違反道路交通管理事件裁決書處罰主文欄，吊扣汽車
      牌照或駕駛執照處分，應記明應受吊扣之汽車牌照或駕駛
      執照名稱、號碼及吊扣期間，違反道路交通管理事件統一
      裁罰基準及處理細則第43條第2項第3款定有明文。查本件
      原處分機關因異議人駕駛輕型機車酒駕違規，固處分吊扣
      異議人駕駛執照12個月，惟於裁決書處罰主文欄僅記載「
      吊扣駕駛執照12個月」等字，並未敘明所吊扣駕駛執照之
      種類，顯與上開細則之規定不符；另原處分機關於本件移
      送書意見欄中記載「異議人重型機車駕駛執照已於95年10
      月21日起易處吊銷一年在案，惟已考領有效之職業小型車
      駕駛執照，依交通部94年9月15日交路字第0940051433號
      函釋意旨，當依道路交通管理處罰條例第35條規定，處分
      吊扣駕駛執照」等語，惟依前揭修正後道路交通管理處罰
      條例第68條之規定，汽車駕駛人因違反道路交通管理處罰
      條例及道路交通安全規則之規定，受「吊扣」駕駛執照處
      分時，僅能「吊扣」違規當時所駕駛車輛之駕駛執照，不
      能再「吊扣」其持有之各級車類之駕駛執照，已如前述；
      且按法官依據法律獨立審判，為憲法第80條所明定，且依
      司法院大法官會議釋字第137號、第216號解釋意旨，各機
      關依其職掌就有關法規為釋示之行政命令，法官於審判案
      件時，固可予以引用，但仍得依據法律，表示當之不同見
      解，不受其拘束。且上開函釋，均係於針對該條例第68條
      修正前所為之函釋，惟於95年3月1日施行之修正後道路交
      通管理處罰條例第68條規定，已刪除「吊扣」規定，僅規
      定汽車駕駛人，違反本條例及道路交通安全規則之規定，
      受吊銷駕駛執照處分時，吊銷其持有各級車類之駕駛執照
      規定，有關吊扣之情形，自已無適用上開函釋之餘地，原
      處分機關爰引上開不合時宜之函釋，顯與現行修正後之道
      路交通管理處罰條例第68條規定未合。再者，行政行為，
      採取方法應有助於目的之達成外，有多種同樣能達成目的
      之方法時，應選擇對人民權益損害最少，且採取方法所造
      成之損害不得與欲達成目的之利益顯失均衡，行政程序法
      第7 條定有明文。是以，若因本件異議人無輕型機車駕駛
      執照可吊扣，即吊扣其職業小型車駕駛執照，雖可達成限
      制異議人繼續駕駛輕型機車之目的，惟亦同時造成限制異
      議人以職業小型車駕駛執照繼續工作之結果，其所造成之
      損害已與欲達成目的之利益顯失均衡，已有違比例原則。
      故原處分機關因異議人未領有輕型機車駕駛執照，而吊扣
      其職業小型車駕駛執照，顯已逾越修正後道路交通管理處
      罰條例第68條之規範意涵。從而，異議人請求不應吊扣其
      職業小型車駕駛執照乙節，於法有據。
五、綜上所述，原處分機關認異議人上開違規行為明確，處以罰
    鍰45,000元，並施以道安講習部分，固屬有據（此部分處分
    異議人未聲明異議），惟就有關裁處吊扣駕駛執照12個月部
    分，於法不合。從而，異議人就此部分之異議，為有理由，
    自應由本院將此部分予以撤銷。
六、據上論斷，應依道路交通管理處罰條例第87條第2項，道路
    交通案件處理辦法第20條前段，裁定如主文。
中    華    民    國    98    年    5     月    26    日
                  交通法庭  法  官  趙義德
以上正本證明與原本無異
如不服本裁定應於送達後5日內向本院提出抗告狀
                            書記官  謝嘉玲
中    華    民    國    98    年    5     月    27    日


司法院資訊處製作；財團法人民間司法改革基金會備份。
